臺灣新北地方法院民事判決　　　　　　110年度重訴字第408號
原　　　告　鄭綉菊　
　　　　　　徐柏容　
　　　　　　徐東見　
　　　　　　徐林蕊　
共　　　同
訴訟代理人　張祐齊律師
被　　　告　周敬謙　


上列當事人間因被告殺人案件，原告提起刑事附帶民事訴訟請求
損害賠償，經本院刑事庭以110 年度重附民字第17號裁定移送前
來，本院於民國110 年9 月23日言詞辯論終結，判決如下：
    主  文
被告應給付原告鄭綉菊新臺幣伍佰參拾參萬柒佰柒拾伍元，及自
民國一一零年七月二十八日起至清償日止，按週年利率百分之五
計算之利息。
被告應給付原告徐柏容新臺幣參佰萬元，及自民國一一零年七月
二十八日起至清償日止，按週年利率百分之五計算之利息。
被告應給付原告徐東見新臺幣參佰伍拾貳萬參仟貳佰捌拾肆元，
及自民國一一零年七月二十八日起至清償日止，按週年利率百分
之五計算之利息。
被告應給付原告徐林蕊新臺幣參佰陸拾壹萬伍佰伍拾壹元，及自
民國一一零年七月二十八日起至清償日止，按週年利率百分之五
計算之利息。
原告其餘之訴駁回。
訴訟費用由被告負擔。
本判決第一至四項於原告各以新臺幣貳萬元供擔保後，得假執行
。但被告如分別以新臺幣伍佰參拾參萬柒佰柒拾伍元、參佰萬元
、參佰伍拾貳萬參仟貳佰捌拾肆元、參佰陸拾壹萬伍佰伍拾壹元
為原告鄭綉菊、徐柏容、徐東見、徐林蕊供擔保後，得免為假執
行。
原告其餘假執行之聲請駁回。
    事實及理由
一、原告起訴主張：
  ㈠被告於民國109 年11月16日以削肉刀殺害被害人徐世憲，案
    經臺灣新北地方檢察署（下稱新北地檢署）檢察官以109 年
    度偵字第41921 號提起公訴，爰依民法第184 條第1 項前段
    、第192 條第1 項、第2 項、第194 條、第1114條第1 款、
    第1116條之1 規定請求被告負損害賠償責任。原告之請求如
    下：
  ⒈原告鄭綉菊為徐世憲支出醫療費用新臺幣（下同）1,157 元
    、喪葬費用31萬1,260 元，共計31萬2,417 元。
  ⒉扶養費用：
  ⑴原告鄭綉菊53年11月生，為徐世憲之配偶，徐世憲死亡時為
    55歲，現居住於新北市，依內政部統計處108 年度新北市簡
    易生命表，55歲女性平均餘命為31.41 年，故計算65歲退休
    後至平均餘命尚餘21.41 年，再參行政院主計總處家庭收支
    調查統計之108 年度新北市每人月平均消費支出為2 萬2,75
    5 元，每年為27萬3,060 元，而原告鄭綉菊扶養義務人有徐
    世憲、原告徐柏容共2 人，依霍夫曼式計算法扣除中間利息
    （首期給付不扣除中間利息）核計金額為202 萬2,838 元。
  ⑵原告徐東見27年6 月生，為徐世憲之父親，徐世憲死亡時為
    82歲，不能以自己之財產維持生活而有受扶養必要，依內政
    部統計處108 年度臺南市簡易生命表，82歲男性平均餘命為
    7.5 年，再參行政院主計總處家庭收支調查統計之108 年度
    臺南市每人月平均消費支出為2 萬114 元，每年為24萬1,36
    8 元，而原告徐東見連同徐世憲共有3 名子女，依霍夫曼式
    計算法扣除中間利息（首期給付不扣除中間利息）核計金額
    為52萬3,284 元。
  ⑶原告徐林蕊27年10月生，為徐世憲之母親，徐世憲死亡時為
    82歲，不能以自己之財產維持生活而有受扶養必要，依內政
    部統計處108 年度臺南市簡易生命表，82歲女性平均餘命為
    9 年，再參行政院主計總處家庭收支調查統計之108 年度臺
    南市每人月平均消費支出為2 萬114 元（原告徐林蕊誤載為
    新北市每人月平均消費支出為2 萬2,755 元），每年為24萬
    1,368 元，而原告徐林蕊連同徐世憲共有3 名子女，依霍夫
    曼式計算法扣除中間利息（首期給付不扣除中間利息）核計
    金額為61萬551 元。
  ⒊精神慰撫金：
    原告鄭綉菊、徐柏容、徐東見、徐林蕊分別為徐世憲之配偶
    、兒子、父親、母親，因此案件家庭全然變樣，失去至愛之
    痛，非筆墨所能形容，其等精神必受有極大痛苦，原告鄭綉
    菊、徐柏容於案發後接受心理治療課程，原告徐東見、徐林
    蕊本值享受子女奉養頤養天年之際，怎料遭此巨變，而遽然
    喪子，因此白髮人送黑髮人，精神煎熬非比尋常，審酌被告
    不法行為之情節，請求被告各賠償精神慰撫金300 萬元等語
    。
  ㈡並聲明：⒈被告應給付原告鄭綉菊533 萬5,255 元，及自起
    訴狀繕本送達翌日起至清償日止，按週年利率5%計算之利息
    。⒉如主文第2 、3 、4 項所示。⒊願供擔保，請准宣告假
    執行。
二、被告則以：被告不爭執有故意殺害徐世憲之侵權行為，對原
    告之請求均無意見，同意原告之請求等語。
三、本院之判斷：
  ㈠原告主張被告有故意殺害徐世憲之侵權行為等語，業據其提
    出新北地檢署檢察官109 年度偵字第41921 號起訴書為佐，
    且被告所不爭執（本院卷第35頁），而被告因故意殺人犯行
    業經本院刑事庭以110 年度重訴字第4 號判決有罪，處有期
    徒刑13年，褫奪公權7 年等情，有該刑事判決在卷可憑，並
    經本院調取該刑事案件卷宗核閱無訛，堪認屬實。
  ㈡按因故意或過失，不法侵害他人之權利者，負損害賠償責任
    ；不法侵害他人致死者，對於支出醫療及增加生活上需要之
    費用或殯葬費支人，亦應負損害賠償責任；被害人對於第三
    人負有法定扶養義務者，加害人對於該第三人亦應負損害賠
    償責任；不法侵害他人致死者，被害人之父、母、子、女及
    配偶，雖非財產上之損害，亦得請求賠償相當之金額，民法
    第184 條第1 項前段、第192 條第1 項、第2 項、第194 條
    定有明文。茲就原告各項請求分述如下：
  ⒈醫療費用、喪葬費用：
    原告鄭綉菊主張其為徐世憲支出醫療費用1,157 元，並提出
    衛生福利部臺北醫院醫療費用收據為佐（見附民卷第25頁至
    第26頁），應為可採。又原告鄭綉菊主張其為徐世憲支出喪
    葬費用31萬1,260 元，雖提出立願葬儀禮品社之統一發票、
    新北市政府殯葬管理處使用設施規費繳納收據、德林寺之收
    據等件為憑（見附民卷第27頁至第33頁），然經核前開單據
    所載支出金額總計為30萬6,780 元，原告鄭綉菊亦自承新北
    市政府殯葬管理處使用設施規範繳納收據編號第1090026529
    號係退款（見本院卷第36頁），故該單據所載-2,240元應予
    扣除，原告鄭綉菊支出之喪葬費用應以30萬6,780 元範圍為
    限，逾此範圍與單據不符，則非可採。
  ⒉扶養費用：
  ⑴按左列親屬，互負扶養之義務：一、直系血親相互間；夫妻
    互負扶養之義務，其負扶養義務之順序與直系血親卑親屬同
    ，其受扶養權利之順序與直系血親尊親屬同；受扶養權利者
    ，以不能維持生活而無謀生能力者為限；前項無謀生能力之
    限制，於直系血親尊親屬，不適用之，民法第1114條第1 款
    、第1116條之1 、第1117條定有明文。又直系血親尊親屬，
    如能以自己財產維持生活者，自無受扶養之權利；易言之，
    直系血親尊親屬受扶養之權利，仍應受不能維持生活之限制
    。而所稱不能維持生活，主要係指受扶養權利者之財力、財
    產狀況而言。再者，扶養費之支出，係依時日之經過漸次給
    付，倘被害人請求為一次給付，應依霍夫曼式計算法按週年
    利率5%扣除中間利息。
  ⑵原告鄭綉菊係53年11月生，於徐世憲108 年11月16日死亡時
    ，為55歲，依內政部公布之108 年新北市簡易生命表所載，
    55歲女性平均餘命為31.41 年，其於109 年申報財產所得時
    ，薪資、股利及利息所得總計為61萬餘元，名下有現居住使
    用之不動產，有本院職權調閱稅務電子閘門財產所得調件明
    細表在卷可參（見限制閱覽卷內），依其上列財產所得狀況
    及我國目前國民經濟生活水平，可認其於勞工強制退休年齡
    即65歲起，即未能再藉由其自身之勞動能力謀取生活所需費
    用，有不能維持生活之情事，其因不能維持生活而須受徐世
    憲扶養之年限，應尚有21.41 年【計算式：31.41-（65-55
    ）=21.41】。而依行政院主計處公布家庭收支調查表，108
    年度新北市每人月平均消費支出為2 萬2,755 元，每年所需
    之扶養費用為27萬3,060 元（計算式：22,755元×12月=273
    ,060）。又原告鄭綉菊與徐世憲共育1 子即原告徐柏容，故
    徐世憲對原告鄭綉菊應負擔之扶養義務為2 分之1 ，依霍夫
    曼計算法扣除中間利息計算（第1 年不扣除中間利息），原
    告鄭綉菊得一次請求被告賠償之扶養費為202 萬2,838 元【
    計算方式為：（273,060 ×14.61606764+（273,060 ×0.41
    ）×（15.10387251-14.61606764 ））÷2=2,022,837.7144
    386512。其中14.61606764 為年別單利5%第21年霍夫曼累計
    係數，15.10387251 為年別單利5%第22年霍夫曼累計係數，
    0.41為未滿一年部分折算年數之比例（21.41[去整數得0.41
    ] ）。採四捨五入，元以下進位】。
  ⑶又原告徐東見、徐林蕊分別係27年6 月、27年10月生，於徐
    世憲108 年11月16日死亡時，均為82歲，依內政部公布之10
    8 年臺南市簡易生命表所載，82歲男性、女性平均餘命為7.
    5 年、9 年，原告徐東見於109 年申報財產所得時，無所得
    、名下有現居住使用之不動產及田賦1 筆；原告徐林蕊有利
    息所得7,000 餘元、名下有田賦1 筆，有本院職權調閱稅務
    電子閘門財產所得調件明細表在卷可參（見限制閱覽卷內）
    ，依其上列財產所得狀況及我國目前國民經濟生活水平，可
    認有不能維持生活之情，而須受徐世憲之扶養。又依行政院
    主計處公布家庭收支調查表，108 年度臺南市每人月平均消
    費支出為2 萬114 元，每年所需之扶養費用為24萬1,368 元
    （計算式：20,114元×12月=241,368）；原告徐東見、徐林
    蕊除徐世憲外，尚有2 名子女，故徐世憲對原告徐東見、徐
    林蕊應負擔之扶養義務各為3 分之1 ，依霍夫曼式計算法扣
    除中間利息（首期給付不扣除中間利息），原告徐東見得一
    次請求被告賠償之扶養費為52萬3,284 元【計算式：（241,
    368 ×6.13360118+ （241,368 ×0.5 ）×（6.87434192-6
    .13360118)）÷3=523,283.53502680006 。其中6.13360118
    為年別單利5%第7 年霍夫曼累計係數，6.87434192為年別單
    利5%第8 年霍夫曼累計係數，0.5 為未滿一年部分折算年數
    之比例（7.5[去整數得0.5]）。採四捨五入，元以下進位】
    ；原告徐林蕊得一次請求被告賠償之扶養費為61萬551 元【
    計算式：（241,368 ×7.58862764）÷3=610,550.6254038
    4 。其中7.58862764為年別單利5%第9 年霍夫曼累計係數。
    採四捨五入，元以下進位】。
  ⒊精神慰撫金：
    按法院對於慰撫金之量定，應斟酌加害人、並被害人暨其父
    、母、子、女及配偶之身分、地位及經濟狀況定之（最高法
    院97年度台上字第2095號判決意旨可參）。本院審酌原告因
    徐世憲之死亡而痛失至親，堪認原告精神上受有相當之痛苦
    ，且被告與徐世憲並無仇隙糾紛，僅因認徐世憲疑似說其壞
    話，先動手傷害徐世憲，並因徐世憲稱不認識被告，即起意
    持刀殺害徐世憲等侵害情節，並參以原告鄭綉菊、徐柏容、
    徐東見、徐林蕊分別為國中畢業、碩士畢業、小學肄業、小
    學畢業，原告鄭綉菊、徐東見、徐林蕊109 年財產所得如前
    開所述，原告鄭綉菊現無工作、原告徐東見及徐林蕊已退休
    ，原告徐柏容109 年度所得為69萬餘元，目前任職製造業，
    名下有田賦、汽車；被告為高中肄業、在監執行中，109 年
    度所得為29萬餘元，名下無財產等兩造之身分及經濟狀況，
    為原告鄭綉菊、被告於刑事案件中所自陳，以及原告徐柏容
    於本院時所述，並有原告徐東見、徐林蕊之個人戶籍資料（
    完整姓名查詢結果）、兩造109 年度稅務電子閘門財產所得
    調件明細表可憑（見限制閱覽卷內），暨被告對於原告分別
    請求精神慰撫金300 萬元並無意見，認原告精神慰撫金之請
    求金額，為屬有據。
  ⒋總計，原告鄭綉菊得請求醫療費用1,157 元、喪葬費用30萬
    6,780 元、扶養費202 萬2,838 元、精神慰撫金300 萬元，
    共533 萬775 元。原告徐東見、徐林蕊各得請求扶養費52萬
    3,284 元、61萬551 元，精神慰撫金各300 萬元，共計分別
    為352 萬3,284 元、361 萬551 元。原告徐柏容得請求精神
    慰撫金300 萬元。
四、末按給付無確定期限者，債務人於債權人得請求給付時，經
    其催告而未為給付，自受催告時起，負遲延責任，其經債權
    人起訴而送達訴狀，或依督促程序送達支付命令，或為其他
    相類之行為者，與催告有同一之效力；遲延之債務，以支付
    金錢為標的者，債權人得請求依法定利率計算之遲延利息；
    應付利息之債務，其利率未經約定，亦無法律可據者，週年
    利率為5%，民法第229 條第2 項、第233 條第1 項前段、第
    203 條分別定有明文。本件刑事附帶民事訴訟起訴狀繕本係
    於110 年7 月27日送達被告，有送達證書在卷可佐，是原告
    請求被告自110 年7 月28日起至清償日止，按週年利率5%計
    算之利息，亦屬有據。
五、綜上所述，被告有殺害徐世憲之侵權行為，應對原告負侵權
    行為之損害賠償責任。從而，原告請求被告給付如主文第1
    至4 項所示，為有理由，應予准許，逾此範圍部分，為無理
    由，應予駁回。又原告勝訴部分，原告陳明願供擔保為假執
    行，核無不合，爰分別酌定相當擔保金額後准許之。被告雖
    未聲明供擔保免為假執行，惟亦依職權免為假執行之宣告，
    爰酌定被告免為假執行應供擔保金額。至原告敗訴部分，其
    假執行之聲請已失所附麗，應予駁回。
六、據上論結，原告之訴為一部有理由，一部無理由，依民事訴
    訟法第79條、第390 條第2 項、第392 條第2 項，判決如主
    文。
中    華    民    國  110     年    10    月    21    日
                  民事第四庭    法  官  莊佩頴
以上正本係照原本作成
如對本判決上訴，須於判決送達後20日內向本院提出上訴狀。如
委任律師提起上訴者，應一併繳納上訴審裁判費。
中    華    民    國  110     年    10    月    21    日
                            書記官  李瑞芝